【裁判字號】    94,訴,2577
【裁判日期】    950210
【裁判案由】    損害賠償
【裁判全文】
臺灣臺中地方法院民事判決  94年度訴字第2577號
原      告    丁○○
被      告    乙○○
              名安公寓大廈管理維護股份有限公司
法定代理人    甲○○
上二人共同
訴訟代理人    林易佑律師
被      告    國泰隆園大樓管理委員會
兼法定代理人  丙○○
上二人共同
訴訟代理人    黃文崇律師
上列當事人間請求損害賠償事件，本院於95年1月27日言詞辯論
終結，判決如下：
    主    文
被告乙○○、名安公寓大廈管理維護股份有限公司應連帶給付原
告新台幣壹萬元，及自民國九十四年十二月二十八日起至清償日
止，按年息百分之五計算之利息。
原告其餘之訴駁回。
訴訟費用由被告乙○○、名安公寓大廈管理維護股份有限公司連
帶負擔六十分之一；餘由原告負擔。
本判決原告勝訴部分，得假執行；但被告乙○○、名安公寓大廈
管理維護股份有限公司如以新台幣壹萬元為原告預供擔保，得免
為假執行。
原告其餘假執行之聲請駁回。
    事實及理由
一、原告主張：原告為台中市○○路之國泰隆園公寓大廈社區之
    住戶，國泰隆園公寓大廈社區將社區之保全、管理工作委由
    被告名安公寓大廈管理維護股份有限公司 (下稱名安公司)
    及訴外人正安保全股份有限公司（已經原告於言詞辯論期日
    當庭撤回，下稱正安公司）辦理，被告乙○○為被告名安公
    司所僱用之管理員，被告乙○○竟於民國93年12月26日晚上
    8 時27分許，在國泰隆園公寓大廈社區之管理室內，因原告
    當日進出社區時開關大門聲音是否過大與原告發生爭執，被
    告乙○○基於恐嚇危害安全之犯意，自抽屜內取出一把水果
    刀向原告亮示，並以與開關大門不相干之事恫稱：拿刀殺人
    這樣就會被殺、大家都不好等語，致使原告心生畏懼，足以
    生危害於安全，被告名安公司為被告乙○○之僱用人，應與
    被告乙○○就上述恐嚇之侵權行為負連帶賠償責任。另原告
    事後要求被告名安公司、國泰隆園大樓管理委員會及丙○○
    ( 管理委員會主任委員)將被告乙○○撤換、調離原駐點，
    均不獲置理，使原告每日進出社區大門，均須面對曾經持刀
    恐嚇原告之被告乙○○，以致精神瀕臨崩潰而罹患憂鬱症，
    被告乙○○之恐嚇行為與被告名安公司、國泰隆園大樓管理
    委員會、丙○○之不撤換被告乙○○駐點之不作為，使原告
    罹患憂鬱症，被告四人亦應負連帶賠償責任。本件原告所受
    損害如下：支出醫療費用新台幣 (下同)2030 元，請病假扣
    薪1817元，往返醫院之交通費用4000元，將來繼續治療憂鬱
    症所需費用1萬1448元，精神損害賠償60萬元，以上合計共
    61 萬9295元，屢向被告催索，均不獲置理，為此提起本件
    訴訟等語。並聲明：1.被告應連帶賠償原告61萬9295元，及
    自原告94年12月27日出具之民事準備書狀送達被告之翌日即
    94 年12月28日起至清償日止，按年息5%計算之利息，2.訴
    訟費用由被告負擔，3.原告願供擔保請准宣告假執行。
二、被告抗辯：(一)被告乙○○及名安公司辯稱：被告乙○○於93
    年12月26日晚上6時許即已交接，其於同日晚上8時27分持刀
    恐嚇原告時已經下班，並非執行職務之行為，且原告罹患憂
    鬱症與本件恐嚇行為無涉，原告請求60萬元精神損害賠償過
    高等語。(二)被告國泰隆園大樓管理委員會、丙○○辯稱：國
    泰隆園公寓大廈社區之保全、管理工作，係委由被告名安公
    司及訴外人正安公司辦理，被告國泰隆園大樓管理委員會、
    丙○○ (管理委員會主任委員)與被告乙○○間並無僱傭關
    係，且非被告乙○○之僱用人，自不用對於被告乙○○上述
    恐嚇之侵權行為負責；又原告事後並未向被告國泰隆園大樓
    管理委員會及丙○○要求撤換被告乙○○，被告國泰隆園大
    樓管理委員會及丙○○自無拒不調離被告乙○○駐點問題，
    且原告所罹患之憂鬱症亦與本件被告乙○○之恐嚇及是否調
    離駐點無關，原告請求被告國泰隆園大樓管理委員會及丙○
    ○就其罹患憂鬱症所生損害負賠償責任，並不足採等語。(三)
    被告均聲明：1.原告之訴及假執行之聲請均駁回，2.如受不
    利之判決，被告願供擔保免為假執行，3.訴訟費用由原告負
    擔。
三、兩造不爭執事項：
  (一)原告為台中市○○路之國泰隆園公寓大廈社區之住戶，國泰
    隆園公寓大廈社區將社區之保全、管理工作委由被告名安公
    司及訴外人正安公司辦理，被告乙○○為被告名安公司所僱
    用之管理員。
  (二)被告乙○○於93年12月26日晚上8時27分許，在國泰隆園公
    寓大廈社區之管理室內，因原告當日進出社區時開關大門聲
    音是否過大與原告發生爭執，被告乙○○基於恐嚇危害安全
    之犯意，自抽屜內取出一把水果刀向原告亮示，並以與開關
    大門不相干之事恫稱：拿刀殺人這樣就會被殺、大家都不好
    等語，致使原告心生畏懼，足以生危害於安全。
四、法院得心證之理由：
  (一)被告乙○○於前揭時地恐嚇原告致生危害於安全，已侵害原
    告之自由權，被告乙○○對該恐嚇之侵權行為所生之損害，
    自應負賠償責任，法理至明。
  (二)按受僱人因執行職務不法侵害他人之權利者，由僱用人與行
    為人連帶負賠償責任，民法第188條第1項前段定有明文，又
    上開法條所謂「執行職務」，應以是否與職務之執行具通常
    合理之內在關連為判斷標準。經查，本件不論被告乙○○是
    否於93年12月26日晚上6時許即已填寫交接簿，因被告乙○
    ○當日為回應國泰隆園公寓大廈社區之住戶要求更換廚房燈
    泡而延長工作至晚上8時20分後，再辦理國泰隆園公寓大廈
    管理委員會副主任委員洪銘憲上午之要求事項，而先以對講
    機向原告表示進出社區時開關大門聲音請放小，因而與原告
    發生爭執，乃致於在該公寓大廈社區之管理室內亮示水果刀
    恐嚇，恐嚇行為時又穿著管理員服飾，就被告乙○○上述恐
    嚇行為之原委、時間、地點等事項，客觀上均足以認為與其
    執行管理員職務行為具有合理之內在關連性，符合前揭法條
    規定「執行職務」之要件，被告名安公司對於被告乙○○之
    恐嚇侵權行為，仍須連帶負賠償責任。至於最高法院92年度
    台上字第485號判決意旨，係認為「倘係受僱人個人之犯罪
    行為而『與執行職務無關』，即與該條規定之要件不合，…
    」等語，已明示須與執行職務無關之受僱人個人犯罪行為，
    僱用人始可無庸依民法第188條連帶負賠償責任，並非僱用
    人對於受僱人所有之犯罪行為均不負連帶賠償責任，被告名
    安公司援引上述最高法院判決意旨認為其無須連帶負賠償責
    任，已有誤會。
  (三)原告又主張被告乙○○之恐嚇行為，以及被告名安公司、國
    泰隆園大樓管理委員會、丙○○對於原告要求撤換被告乙○
    ○不予置理，致使原告出入社區大門須面對曾經恐嚇原告之
    乙○○而精神瀕臨崩潰、罹患憂鬱症等情，已為被告所否認
    。而原告於94年7月7日因罹患憂鬱症前往國軍台中總醫院中
    清分院就診乙次，就診時自述因工作繁重又擔任社區財委，
    再加上小孩結婚經濟壓力大導致出現情緒煩悶、疲勞感及失
    眠狀況數週，因而前往國軍台中總醫院中清分院治療乙次，
    其後即未再至國軍台中總醫院中清分院追蹤治療等情，已據
    本院依聲請函國軍台中總醫院中清分院查明，有該醫院95
    年1月4日民診字第9500000002號函在卷足憑；又憂鬱症之病
    因為多重因素導致，與生理、心理及社會 (環境、家庭、工
    作等壓力)層面等多有相關，其為可以痊癒與再發之疾病，
    原告罹患憂鬱症之起迄時間很難確定，原告先前曾數次因憂
    鬱症前往財團法人彰化基督教醫院治療，最近一次就醫療程
    為94年7月15日至同年11月2日，原告最後回返拿全民健保慢
    性病連續處方箋，目前尚在治療中，主訴為多重壓力、憂鬱
    、焦慮、失眠等情，亦據本院聲請函財團法人彰化基督教醫
    院查明，有該醫院95年1月7日九十四彰基病歷字第0950
    10026號函附卷可稽；另參酌原告對於被告乙○○上述恐嚇
    行為提出刑事告訴後，嗣於臺灣臺中地方法院檢察署94年8
    月17日偵訊期日，由被告乙○○當庭向原告道歉、書寫悔過
    書以及於社區○○○道歉公告後，同意檢察官對被告為緩起
    訴處分等情，亦據本院調閱臺灣臺中地方法院檢察署94年度
    偵字第3805號偵查卷查明。由此可見，原告前往醫院治療憂
    鬱症期間，從未主訴因被告乙○○之恐嚇行為或事後未將乙
    ○○調離社區駐點造成其憂鬱病症，甚且於國軍台中總醫院
    中清分院治療時，主訴因工作繁重又擔任社區財委，再加上
    小孩結婚經濟壓力大導致出現情緒煩悶、疲勞感及失眠狀況
    數週等語，更於治療憂鬱症期間同意被告乙○○道歉而獲緩
    起訴處分等情，顯見原告所罹患之憂鬱症，應與被告乙○○
    在93年12月26日之恐嚇行為無涉，亦與事後是否將被告乙○
    ○調離國泰隆園公寓大廈社區之駐點不相關，原告請求被告
    賠償其罹患憂鬱症所生之損害部分 (包括支出醫療費用2030
    元、請病假扣薪1817元、往返醫院之交通費用4000元以及將
    來繼續治療憂鬱症所需費用1萬1448元等)，並不可採。
  (四)被告乙○○於前揭時地恐嚇原告致生危害於安全，已侵害原
    告之自由權，被告名安公司為被告乙○○之僱用人，其應與
    被告乙○○對於該侵權行為連帶負賠償責任，已詳如前述。
    復按不法侵害他人之自由，被害人雖非財產上之損害，亦得
    請求賠償相當之金額，民法第195條第1項前段定有明文，又
    精神損害賠償，須以人格權遭遇侵害而使精神上受有痛苦為
    必要，其核給之標準固與財產上損害之計算不同，然非不可
    斟酌雙方身分資力與加害程度，及其他各種情形核定相當之
    數額，最高法院51年台上字第223號判例意旨闡釋甚明。又
    本件被告乙○○因原告進出社區時開關大門聲音是否過大而
    與原告發生爭執，被告乙○○持刀恐嚇原告時正坐在椅子中
    ，並未持刀站起逼近原告加以恐嚇，其且並非真欲傷害原告
    之身體，有該恐嚇時之照片附於上述偵查卷內可稽，被告乙
    ○○侵害原告之自由權尚不甚嚴重，又被告乙○○事發後於
    刑事案件偵查中已向原告道歉、並於社區○○○道歉公告，
    原告亦已接受被告乙○○之道歉並同意其獲緩起訴處分等情
    ，詳如前述。另本件原告為僑光商業專科學校畢業、空軍少
    尉退役，目前於東森國際股份有限公司倉儲部台中處擔任副
    管理師，年薪約100萬元左右；而被告乙○○為國小畢業，
    曾擔任大廈管理員，每月薪資約2萬元左右等情，已據兩造
    陳述在卷，復為彼此所不爭執，另被告名安公司之資本額為
    1000萬元等情，亦有原告提出之公司變更登記事項卡在卷足
    憑。本院審酌上情，因認為原告請求被告乙○○及名安公司
    連帶賠償恐嚇行為之精神損害以1萬元為適當。
  (五)從而，原告請求被告乙○○及名安公司連帶給付1萬元，及
    自原告94年12月27日出具之民事準備書狀送達被告之翌日即
    94 年12月28日起至清償日止，按年息5%計算之利息，洵屬
    有據，應予准許；至於原告請求被告乙○○、名安公司連帶
    給付逾上開金額、以及請求被告國泰隆園大樓管理委員會、
    丙○○給付部分，均尚嫌無稽，應予駁回。又本件所命被告
    乙○○、名安公司連帶給付之金額未逾50萬元，應依民事訴
    訟法第389條第1項第5款之規定依職權宣告假執行，原告對
    此部分復聲請願供擔保宣告假執行，僅在促使法院注意依職
    權宣告假執行而已，尚無庸另為准駁之諭知；又被告乙○○
    及名安公司陳明願供擔保免為假執行，就原告勝訴部分，核
    無不合，爰併酌定相當之擔保金額准許之。至於原告敗訴部
    分，其假執行之聲請，已失所附麗，應併予駁回。
五、訴訟費用負擔及假執行宣告之依據：民事訴訟法第79條、第
    85條第1項、第2項、第389條第1項第5款、第392條第2項。
中    華    民    國    95    年    2     月    10    日
                  民事第一庭    法  官  王永春
正本係照原本作成。
如對本判決上訴，須於判決送達後20日內向本院提出上訴狀。
中    華    民    國    95    年    2     月    10    日
                                書記官


司法院資訊處製作；財團法人民間司法改革基金會備份。
